【裁判字號】    91,自,76
【裁判日期】    920527
【裁判案由】    詐欺
【裁判全文】
臺灣嘉義地方法院刑事判決                            九十一年度自字第七六號
    自  訴  人  興佩股份有限公司
    法定代理人  丙○○
    被      告  甲○○
右列被告因詐欺案件，經自訴人提起自訴，本院判決如左：
    主  文
甲○○無罪。
    理  由
一、自訴意旨略以：被告甲○○意圖為自己不法之所有，於民國八十六年間以急需週
    轉為由向自訴人興佩股份有限公司借用現金新臺幣（下同）二十萬元，被告為取
    得自訴人信任，曾交付票號ＨＧＡ0000000號、發票日為八十六年九月十
    八日、帳號0000000—三號、付款人為高雄區中小企業銀行岡山分行、發
    票人為乙○○、面額二十萬元之支票一紙作為付款之據，然該票據屆期經提示遭
    退票處分，被告為換回該支票，則簽發本票一紙予自訴人，詎屆期提示卻遭拒付
    ，嗣經自訴人屢催被告支付皆未獲善意回應，查被告至今仍積欠十五萬元未付，
    自訴人依民事程序依法追討，並持執行名義向民事執行處請求強制執行被告所有
    之財產，惟被告皆無財產可供執行，被告明知無給付能力仍出言誆騙現金，自訴
    人追索未果，始知受騙，因認被告涉有詐欺取財罪嫌云云。
二、按犯罪事實應依證據認定之，無證據不得推定其犯罪事實。又不能證明被告犯罪
    者，應諭知無罪之判決，刑事訴訟法第一百五十四條、第三百零一條第一項分別
    定有明文。再告訴人之告訴，係以使被告受刑事訴追為目的，是其陳述是否與事
    實相符，仍應調查其他証據以資審認，最高法院五十二年台上字第一三００號著
    有判例。又按刑法第三百三十九條第一項及第二項規定，意圖為自己或第三人不
    法之所有，以詐術使人將本人或第三人之物交付者，處五年以下有期徒刑、拘役
    或科或併科一千元以下罰金；以前項方法得財產上不法之利益或使第三人得之者
    ，亦同。再按刑法第三百三十九條第一項之詐欺罪，須行為人施用詐術，致他人
    陷於錯誤而為財物之交付始可，如行為人並未施用詐術，或其所用方法不能認係
    詐術，亦不致使人陷於錯誤，即均與該條之構成要件有間（最高法院四十六年度
    臺上字第二六０號判例參照）。又按民事債務當事人間，若有未依債務本旨履行
    給付之情形，在一般社會經驗而言，原因非一；其因不可歸責之事由無法給付，
    或因合法得對抗他造主張抗辯而拒絕給付，其至債之關係成立後，始行惡意遲延
    給付，皆有可能，非必出於自始無意給付之詐欺犯罪一端；又刑事被告依法不負
    自證無罪之義務，故在別無積極證據之情形下，自難違反刑事訴訟法第一百五十
    四條之規定，以被告單純債務不履行之狀態，推定被告自始即有不法所有之意圖
    而施用詐術。
三、自訴人認被告甲○○涉犯刑法第三百三十九條詐欺罪，係以陳明被告用以向自訴
    人借用現金之上開支票屆期未獲兌現及嗣經自訴人向被告催討，被告簽發本票交
    換支票後僅獲兌現五萬元，自訴人依民事程序取得執行名義執行未果，並提出支
    票及退票理由單影本、本票影本及債權憑證為其主要論據。訊據被告甲○○坦承
    持前揭支票向自訴人借用二十萬元，嗣支票跳票後，簽發本票以換回支票，迄僅
    償還五萬元等事實，惟堅決否認有詐欺取財之犯行，辯稱：向自訴人借用現金之
    上揭支票係互助會頭給的標金，不知嗣後會跳票，又其簽發本票給自訴人後尚有
    償還五萬元，現仍一直與自訴人協調如何解決此筆債務等語。
四、經查：自訴人係被告妻子之老闆，基於老闆疼惜員工，關心員工家庭狀況，使員
    工能安心工作之心理，而不計利息借款給被告應急之事實，迭據自訴人於本院審
    理時陳明甚詳（本院九十二年十二月二十六日訊問筆錄、九十二年五月十三日審
    判筆錄參見），又經本院向臺灣票據交換所高雄市分所查詢被告持以向自訴人借
    款之上開支票票信結果，該支票於八十六年九月十八日前往來均屬正常，有臺灣
    票據交換所高雄市分所九十二年二月十一日台票高字第０二九三號函及所附退票
    紀錄資料一份附於本院卷可稽，是難認被告有何施用詐術使自訴人陷於錯誤而交
    付財物之行為，雖被告於支票跳票後僅償還五萬元，尚有十五萬元拖欠迄今，然
    要屬民事債務糾葛，尚與刑法第三百三十九條第一項詐欺取財罪之構成要件有間
    。此外，複查無其他積極證據證明被告確有自訴人所指詐欺取財犯行，被告犯罪
    尚屬不能證明，應依法為無罪之諭知。
據上論斷，應依刑事訴訟法第三百零一條第一項、第三百四十三條，判決如主文。
中      華      民      國      九十二    年      五    月    二十七    日
                                台灣嘉義地方法院刑事第一庭
                  法  官  劉  瓊  雯
右正本證明與原本無異。
如不服本判決，應於判決送達後十日內向本院提出上訴狀( 應附繕本 )。告訴人或被
害人如對於本判決不服者，應具備理由請求檢察官上訴，其上訴期間之計算係以檢察
官收受判決正本之日期為準。
中      華      民      國      九十二    年      五    月    二十七    日
                                        書記官  陳  冠  學


司法院資訊處製作；財團法人民間司法改革基金會備份。
